臺灣高雄地方法院刑事判決　　　　　　　　　　　　　九十年度易字第四五七號
　　公　訴　人　臺灣高雄地方法院檢察署檢察官
　　被　　　告　甲○○
右列被告因侵占案件，經檢察官提起公訴（九十年度偵緝字第一三七七號，本院判決
如左：
    主  文
甲○○意圖為自己不法之所有，而侵占自己持有他人之物，處拘役參拾日，如易科罰
金，以參佰元折算壹日。緩刑貳年。
    事  實
一、甲○○於民國八十七年十二間，利用曾在乙○○所經營位於高雄市○○區○○街
    一０八號雙綺便利商店打工而與乙○○認識之機會，以需要交通工具尋找工作為
    由，在上開便利商店向乙○○借用車牌號碼ＷＤＨ─五五六號光陽牌輕型機車一
    輛，並約定於八十八年二月間即可返還，乙○○不疑有他，遂同意借與該機車使
    用，並交付該機車之行車執照。詎甲○○於取得機車後，竟意圖為自己不法之所
    有，以變易持有為所有之意思將該輛機車予以侵占入己，於約定返還期間屆滿後
    ，非但未將該商借之機車返還，且均未與乙○○聯絡，亦未留下任何信息，甚且
    於八十九年中將機車轉借予不詳姓名年籍之友人「阿華」。嗣經檢察官發布通緝
    後，甲○○始於九十年十一月二十二日主動向台北市政府警察局信義分局主動到
    案，惟始終未將該機車返還予乙○○。
二、案經乙○○訴由臺灣高雄地方法院檢察署檢察官偵查起訴。
    理  由
一、訊據被告甲○○坦承於前揭時、地向告訴人乙○○借用前述機車迄今未返還之事
    實，惟矢口否認有侵占犯行，辯稱：車子在八十九年年中時借給朋友「阿華」，
    年底向「阿華」要車時，他說車子已壞掉報廢了，借車時一直在找工作，想找到
    工作再把車子還給乙○○，沒有把車據為己有之意思，因害怕和告訴人聯絡，她
    會要回機車，我就沒有代步工具云云。惟查右揭犯罪事實，業據告訴人乙○○於
    偵查中及本院審理時指訴明確，復有機車保險繳款單等資料附卷可稽，被告雖辯
    稱無侵占之意圖。惟查被告於八十七年十二月間向告訴人借用該機車後，不但未
    於約定之時間還車，被告亦自承一直未與告訴人聯絡，且因未留下任何信息，告
    訴人亦無法與被告取得聯繫，況被告又將該機車轉借與不詳姓名年籍之友人使用
    ，以致該機車迄今仍下落不明，茍被告確是因需要交通工具代步而無法還車，又
    因何將機車轉借與他人？參以被告將向告訴人借來之機車，於約定返還期限屆滿
    後，非但不依約返還，甚至將該機車轉借與不詳姓名友人「阿華」半年之久，益
    足徵被告有易持有為所有之不法意圖，所辯應係事後避就之詞，不足採信。本件
    事證明確，被告犯行堪予認定。
二、核被告所為，係犯刑法第三百三十五條第一項之侵占罪。審酌被告犯罪動機、目
    的、手段、所生危害，於案發後已與告訴人達成和解，並取得告訴人之諒解不願
    追究（參卷附和解書）等一切情狀，爰量處如主文所示之刑，並諭知易科罰金之
    折算標準。又被告行為後刑法第四十一條業於九十年一月十日修正後公布施行，
    而於同年月十二日生效，由原來犯最重本刑為三年以下有期徒刑之罪，而受六個
    月以下徒刑或拘役之宣告得易科罰金之要件，修改為犯最重本刑為五年以下有期
    徒刑之罪，而受六個月以下徒刑或拘役之宣告得易科罰金之要件，比較新舊法之
    結果，以新法有利於被告，依刑法第二條第一項前段規定，自應適用裁判時即前
    開修正之刑法第四十一條第一項規定諭知易科罰金之折算標準，附此敘明。又被
    告未曾受有期徒刑以上刑之宣告，有台灣高雄地方法院檢察署刑案資料查註紀錄
    表、台灣高等法院被告全國前案紀錄表各一紙在卷可按，素行尚佳，因一時失慮
    致觸犯本件犯行，經此次起訴審判後，當能知所警悟，應無再犯之虞，是以本院
    認為前開對被告所宣告之刑，以暫不執行為適當，爰併宣告緩刑二年，以勵自新
    。
三、據上論斷，應依刑事訴訟法第二百九十九條第一項前段，刑法第二條第一項前段
    ，第三百三十五條第一項，第四十一條第一項，第七十四條第一款，罰金罰鍰提
    高標準條例第一條前段、第二條，判決如主文。
中      華      民      國      九十一      年      二      月    六    日
                                  臺灣高雄地方法院刑事第二庭
                                      法  官    陳志銘
右正本證明與原本無異。
如不服本判決，應於判決送達後十日內，向本院提出上訴狀。
                                      書記官    洪生輝
中      華      民      國      九十一      年      二      月    八    日
